臺灣彰化地方法院刑事判決
110年度訴字第822號
公  訴  人  臺灣彰化地方檢察署檢察官  
被      告  徐秉頡




            巫長嶧



上列被告因詐欺等案件，經檢察官提起公訴（110年度偵字第100
31號），本院依簡式審判程序判決如下：
    主  文
徐秉頡犯三人以上共同詐欺取財罪，累犯，處有期徒刑壹年參月
。未扣案之犯罪所得現金新臺幣壹仟陸佰參拾伍元沒收，於全部
或一部不能沒收或不宜執行沒收時，追徵其價額。
巫長嶧犯三人以上共同詐欺取財罪，處有期徒刑壹年貳月。未扣
案之犯罪所得現金新臺幣伍佰肆拾伍元沒收，於全部或一部不能
沒收或不宜執行沒收時，追徵其價額。
    事實及理由
一、本件犯罪事實、證據及應適用之法條，除犯罪事實欄一、第
    4行以下所載「集團（本」，更正補充為「集團（2人所為違
    反組織犯罪條例部分，業經本院以109年度訴字第840號判決
    確定在案，本」、第13行所載「晚間」更正為「22時許」、
    補充證據「被告於本院程序中之自白」外，餘均引用檢察官
    起訴書之記載（如附件）。
二、按想像競合犯之處斷刑，本質上係「刑之合併」，其所謂從
    一重處斷，乃將想像競合犯組成之評價上數罪，合併為科刑
    一罪，其所對應之刑罰，亦合併其評價上數罪之數法定刑，
    而為一個處斷刑。易言之，想像競合犯侵害數法益者皆成立
    犯罪，論罪時必須輕、重罪併舉論述，同時宣告所犯各罪名
    ，包括各罪有無加重、減免其刑之情形，亦應說明論列，量
    刑時併衡酌輕罪部分量刑事由，評價始為充足，然後依刑法
    第55條前段規定「從一重處斷」，非謂對於其餘各罪可置而
    不論。因此，法院決定處斷刑時，雖以其中最重罪名之法定
    刑，做為裁量之準據，惟於裁量其輕重時，仍應將輕罪合併
    評價在內。再按洗錢防制法第16條第2項規定：犯前2條之罪
    ，在偵查或審判中自白者，減輕其刑。查被告徐秉頡、巫長
    嶧雖於偵查及本院審理中，均自白洗錢之犯行，然其既從一
    重之刑法加重詐欺罪處斷，且該重罪並無法定減刑事由，自
    無從再適用上開條項規定減刑，惟仍應於量刑時一併審酌，
    附此敘明。
三、本院審酌被告徐秉頡前因傷害案件經法院判決有罪確定，並
    於上開刑事案件執行完畢後，5年內再犯本案，足認其刑罰
    反應力薄弱等一切情狀後，認本件被告徐秉頡依累犯加重最
    低法定本刑部分，應無過苛之處，依大法官會議釋字第775
    號解釋意旨裁量結果，認本件最低法定本刑仍需加重，附此
    敘明。　　
四、按犯罪所得之沒收、追繳或追徵，在於剝奪犯罪行為人之實
    際犯罪所得（原物或其替代價值利益），使其不能坐享犯罪
    之成果，以杜絕犯罪誘因，可謂對抗經濟、貪瀆犯罪之重要
    刑事措施，性質上屬類似不當得利之衡平措施，重點置於所
    受利得之剝奪，然苟無犯罪所得，自不生利得剝奪之問題，
    固不待言，至2人以上共同犯罪，關於犯罪所得之沒收、追
    繳或追徵，倘個別成員並無犯罪所得，且與其他成員對於所
    得亦無事實上之共同處分權時，同無「利得」可資剝奪，特
    別在集團性或重大經濟、貪污犯罪，不法利得龐大，一概採
    取絕對連帶沒收、追繳或追徵，對未受利得之共同正犯顯失
    公平。此與犯罪所得作為犯罪構成（加重）要件類型者，基
    於共同正犯應對犯罪之全部事實負責，則就所得財物應合併
    計算之情形，並不相同。是有關共同正犯犯罪所得之沒收、
    追繳或追徵，最高法院向採之共犯連帶說，業經最高法院10
    4年度第13、14次刑事庭會議決議不再援用、供參考，並改
    採沒收或追徵應就各人所分得者為之之見解。又所謂各人「
    所分得」，係指各人「對犯罪所得有事實上之處分權限」，
    應視具體個案之實際情形而定：倘若共同正犯各成員內部間
    ，對於不法利得分配明確時，固應依各人實際分配所得沒收
    ；然若共同正犯成員對不法所得並無處分權限，其他成員亦
    無事實上之共同處分權限者，自不予諭知沒收；但若共同正
    犯各成員對於不法利得享有共同處分權限時，仍應負共同沒
    收之責。至於上揭共同正犯各成員有無犯罪所得、所得數額
    ，係關於沒收、追繳或追徵標的犯罪所得範圍之認定，因非
    屬犯罪事實有無之認定，並不適用「嚴格證明法則」，無須
    證明至毫無合理懷疑之確信程度，應由事實審法院綜合卷證
    資料，依自由證明程序釋明其合理之依據以認定之（最高法
    院104年度臺上字第3937號、第3604號判決意旨可供參照）
    。經查，被告徐秉頡、巫長嶧供承其等報酬分別為提領款項
    總額（新臺幣10萬9千元）之1.5％、0.5％，故其等犯罪所得
    分別為新臺幣1,635元、545元，雖未扣案，仍均應依刑法第
    38條之1第1項前段、第3項規定，分別於被告徐秉頡、巫長
    嶧所犯項下宣告沒收，於全部或一部不能沒收或不宜執行沒
    收時，追徵其價額。
五、至被告2人所提領之其餘款項，固均為洗錢標的，被告2人除
    各自分得1,635元、545元外，始終供稱其餘款項已交給集團
    內其他成員，尚無證據證明被告2人就其餘款項與所屬詐欺
    集團成員間，有事實上共同處分權限，是上開款項已不在被
    告2人支配佔有中，而無實際管領之權限，此部分自無從對
    被告2人諭知沒收或追徵。
六、依刑事訴訟法第273條之1第1項、第299條第1項前段、第310
    條之2、第450條第1項、第454條第2項，洗錢防制法第14條
    第1項，刑法第11條前段、第28條、第339條之4第1項第2款
    、第55條、第38條之1第1項前段、第3項，刑法施行法第1條
    之1第1項，判決如主文。
七、如不服本判決，得於判決書送達之日起20日內，具狀向本院
    提起上訴。
本案經檢察官賴志盛提起公訴，檢察官劉欣雅到庭執行職務。
中　　華　　民　　國　　110 　年　　12　　月　　 1　　日
                  刑事第四庭    法  官    林怡君
以上正本證明與原本無異。
如不服本判決應於收受判決後20日內向本院提出上訴書狀，並應
敘述具體理由；其未敘述上訴理由者，應於上訴期間屆滿後20日
內向本院補提理由書（均須按他造當事人之人數附繕本）「切勿
逕送上級法院」。
告訴人或被害人對於判決如有不服具備理由請求檢察官上訴者，
其上訴期間之計算係以檢察官收受判決正本之日期為準。
中　　華　　民　　國　　110 　年　　12　　月　　 1　　日
                                書記官    馬竹君
附錄本案論罪科刑法條全文：
洗錢防制法第14條
有第二條各款所列洗錢行為者，處7年以下有期徒刑，併科新臺
幣5百萬元以下罰金。
前項之未遂犯罰之。
前二項情形，不得科以超過其特定犯罪所定最重本刑之刑。
中華民國刑法第339條之4
犯第339條詐欺罪而有下列情形之一者，處1年以上7年以下有期
徒刑，得併科1百萬元以下罰金：
一、冒用政府機關或公務員名義犯之。
二、三人以上共同犯之。
三、以廣播電視、電子通訊、網際網路或其他媒體等傳播工具，
    對公眾散布而犯之。
前項之未遂犯罰之。
臺灣彰化地方檢察署檢察官起訴書
                                    110年度偵字第10031號
　　被　　　告　徐秉頡　男　00歲（民國00年0月00日生）
　　　　　　　　　　　　住彰化縣○○鄉○○村00鄰○○路0
　　　　　　　　　　　　段000號
　　　　　　　　　　　　（法務部矯正署彰化監獄執行中）
　　　　　　　　　　　　國民身分證統一編號：Z000000000號
　　　　　　　　巫長嶧　男　00歲（民國00年0月00日生）
　　　　　　　　　　　　住彰化縣○○鄉○○村00鄰○○巷00
　　　　　　　　　　　　0號
　　　　　　　　　　　　（法務部矯正署彰化監獄執行中）
　　　　　　　　　　　　國民身分證統一編號：Z000000000號

上列被告等因詐欺等案件，業經偵查終結，認應提起公訴，茲將
犯罪事實及證據並所犯法條分敘如下：
　　　　犯罪事實
一、徐秉頡前因傷害案件，經臺灣彰化地方法院以106年度簡字
    第1146號判處有期徒刑3月確定，於民國107年12月10日易科
    罰金執行完畢。徐秉頡經許嘉芫介紹、巫長嶧經徐秉頡介紹
    ，自民國109年6月間某日起，分別加入電信詐欺集團（本案
    相關共犯由彰化縣警察局北斗分局偵辦中），徐秉頡擔任「
    取簿手」兼「車手」，負責至各地超商「領包」及提領詐騙
    款項；巫長嶧擔任「取簿手」兼「車手」司機，負責駕駛車
    號0000-00號自小客車（下稱上開車輛）載徐秉頡至臺灣各
    地領取內有人頭帳戶提款卡之包裹及提領詐騙贓款（水錢）
    ，開車載徐秉頡交水錢給許嘉芫，渠2人並與身分、人數不
    詳之詐騙集團成員基於共同意圖為自己不法所有、隱匿或掩
    飾特定詐欺取財犯罪之洗錢犯意聯絡，不詳詐騙集團成員於
    109年6月27日晚間撥打電話予梁淑惠，佯稱包裹未取貨會有
    違約金問題、先匯款商品才會寄來，梁淑惠並轉告知其先生
    陳品圭，梁淑惠、陳品圭均信以為真而陷於錯誤，依詐騙集
    團成員指示持提款卡至彰化縣埤頭鄉某7-11超商提款機、中
    華郵政彰化埤頭郵局提款機輪流進行操作，於隔日凌晨0時5
    分、0時10分、0時13分、0時42分，分別匯款新臺幣（下同
    ）1998元、29985元、29985元、17984元至臺中商業銀行股
    份有限公司帳號000000000000號人頭帳戶帳戶內（下稱上開
    帳戶，申辦人楊承涵所涉詐欺罪嫌經彰化縣警察局北斗分局
    移送本署，另以110年度偵字第9535號偵辦）。巫長嶧於109
    年6月27日駕駛上開車輛搭載徐秉頡至南投縣待命，徐秉頡
    先經由詐騙集團不詳身分成員透過通訊軟體指示拿取內有上
    開帳戶提款卡之包裹，並指示徐秉頡伺機找提款機提款，巫
    長嶧駕駛上開車輛搭載徐秉頡，徐秉頡持上開帳戶提款卡，
    於隔日凌晨0時17分、0時18分、0時19分，在南投縣○○鎮○○
    路00號「元大銀行草屯分行」提款機，分別提領詐騙贓款2
    萬元、2萬元、2萬元；1時1分、1時2分、1時5分，在南投縣
    ○○鎮○○路0000號「全家超商草屯稻豐店」，分別提領詐騙贓
    款2萬元、2萬元、9千元，徐秉頡將提領之詐騙贓款（水錢
    ）交給許嘉芫，徐秉頡、巫長嶧可依提領贓款之一定比例獲
    得報酬。嗣因新竹市警察局第一分局移送徐秉頡擔任車手涉
    嫌持上開帳戶提領吳胤庭遭詐騙匯入款項（徐秉頡另案以本
    署110年度偵字第1932號提起公訴），發現上開帳戶有其他
    被害人遭詐騙匯入未報案，經警方調閱上開帳戶交易明細追
    查，通知梁淑惠、陳品圭製作警詢筆錄方查悉上情。
二、案經彰化縣警察局北斗分局報告偵辦。
　　　　證據並所犯法條
一、證據（一）被告徐秉頡、巫長嶧之供述（二）被害人梁淑惠
    、陳品圭警詢中之指述（三）被害人梁淑惠、陳品圭帳戶交
    易明細、開戶資料（四）監視器提款畫面擷取照片影本（五
    ）犯罪嫌疑人指認表（六）上開帳戶交易明細、個資資料（
    七）新竹市警察局第一分局刑事案件報告書影本（嫌疑人徐
    秉頡、被害人吳胤庭）等在卷可資佐證，被告犯嫌應堪認定
    。
二、核被告徐秉頡、巫長嶧所為，係犯刑法第339條之4第1項第2
    款之三人以上共犯詐欺取財罪嫌、洗錢防制法第14條第1項
    之洗錢罪嫌。查本案被告2人負責領取詐騙所得贓款，由其
    他本案詐欺集團成員負責以電話向被害人等行騙、居間聯繫
    之行為，則被告2人就詐騙集團成員詐騙上開被害人行為，
    與所屬詐欺集團成員相互間，於參與期間，應各均具有相互
    利用之共同犯意，並各自分擔部分犯罪行為，就該詐欺集團
    所為上開犯行，請以共同正犯論處。另被告2人就所犯加重
    詐欺取財及洗錢2罪嫌，係屬一行為觸犯數罪名之想像競合
    犯，請依刑法第55條之規定，從一重論處。被告徐秉頡有犯
    罪事實欄所載之前科犯行，此有本署刑案查註紀錄表在卷可
    稽，其於有期徒刑執行完畢後，5年以內故意再犯本件有期
    徒刑以上之罪，為累犯，請審酌是否依刑法第47條第1項規
    定加重其刑。被告2人之犯罪所得，請依刑法第38條之1第1
    項前段規定諭知沒收之，並於全部或一部不能沒收時，依同
    條第3項規定追徵其價額。
三、依刑事訴訟法第251條第1項提起公訴。

　　此　致
臺灣彰化地方法院
中　　華　　民　　國　 110　　年　  9　 　月　　22　　日
　　　　　　　　 　　        檢  察  官  賴  志  盛 
本件正本證明與原本無異
中　　華　　民　　國　 110　　年　　9 　　月　　30　　日
                             書  記  官  江  百  偉


附錄法條
中華民國刑法第339條之4
犯第 339 條詐欺罪而有下列情形之一者，處 1 年以上 7 年以
下有期徒刑，得併科 1 百萬元以下罰金：
一、冒用政府機關或公務員名義犯之。
二、三人以上共同犯之。
三、以廣播電視、電子通訊、網際網路或其他媒體等傳播工具，
    對公眾散布而犯之。
前項之未遂犯罰之。

洗錢防制法第14條
有第二條各款所列洗錢行為者，處 7 年以下有期徒刑，併科新
臺幣 5 百萬元以下罰金。
前項之未遂犯罰之。
前二項情形，不得科以超過其特定犯罪所定最重本刑之刑。